【裁判字號】    99,上訴,481
【裁判日期】    990610
【裁判案由】    懲治走私條例
【裁判全文】
臺灣高等法院高雄分院刑事判決         99年度上訴字第481號
上  訴  人  臺灣高雄地方法院檢察署檢察官
被      告  甲○○
上列上訴人因被告懲治走私條例案件，不服臺灣高雄地方法院99
年度訴緝字第11號中華民國99年1 月25日第一審判決（起訴案號
：臺灣高雄地方法院檢察署97年度偵字第3381號），提起上訴，
本院判決如下：
     主  文
原判決撤銷。
甲○○共同私運管制物品進口逾公告數額，處有期徒刑貳月。
扣案之小管壹柒伍參伍公斤、大蝦壹肆壹捌零公斤、三目蟹柒伍
壹零公斤、劍蝦貳捌貳玖伍公斤、班蝦壹貳貳伍伍公斤、扁魚參
捌捌伍伍公斤、黑蟹壹參玖陸零公斤均沒收。
     事  實
一、甲○○為「隆友31號」（CT5-1467）漁船之船員；黃榮（另
    案通緝中）為「隆友31號」（CT5-1467）漁船之船長；劉景
    春、孫玉田（以上2 人經臺灣高雄地方法院另案判決）、拱
    建發（另案通緝中）亦均為該漁船之船員。甲○○等5 人，
    均明知中華民國船舶，非經主管機關許可，不得航行至大陸
    地區，且均明知魚類、甲殼類、軟體類及其他水產無脊椎動
    物，係屬海關進口稅則第3 章所列之物品，依行政院於民國
    92年10月23日公告「管制物品項目及數額」丙項第5 款之規
    定，一次私運海關進口稅則第1 章至第8 章所列之物品之一
    項或數項，其總額由海關依緝獲時之完稅價格計算，超過新
    臺幣（下同）10萬元或其總重量超過1,000 公斤者，為管制
    進口物品，竟共同基於私運管制物品進口逾公告數額及未經
    許可航行至大陸地區之犯意聯絡，於96年12月15日下午4 時
    許，以捕魚為名，駕駛「隆友31號」由高雄港第二港口中和
    安檢所（下稱中和安檢所）報關出港後，未經許可，於同年
    月16日下午1 時32分許航行至大陸地區福建省銅山灣之東山
    島（下稱東山島，按此部分甲○○另涉犯臺灣地區與大陸地
    區人民關係條例第80條第1 項之未經許可航行至大陸地區罪
    ，因未據檢察官起訴，且與本案私運管制物品進口逾公告數
    額罪間應分論併罰，並無裁判上1 罪關係，本院無從併予審
    理），並於停留期間，以不詳金額向真實姓名、年籍不詳之
    大陸地區成年漁民，購買小管17,535公斤、大蝦14,180公斤
    、三目蟹7,510 公斤、劍蝦28,295公斤、班蝦12,255公斤、
    扁魚38,855公斤、黑蟹13,960公斤（合計總重約132,590 公
    斤、淨重約117,870 公斤）等，逾公告數額管制物品之漁獲
    ，並將之搬運裝載於船艙內藏放後返港，嗣於97年1 月12日
    下午5 時50分許，自中和安檢所報關入港，而共同將上開逾
    公告數額之管制進口物品私運進入臺灣地區時，經行政院海
    巡署南部地區巡防局第五海岸巡防總隊在中和安檢所安檢碼
    頭依法實施行政檢查時察覺有異，將上開漁獲過磅稱重、拍
    照，並向行政院農業委員會漁業署（下稱漁業署）請求協助
    諮詢判定後，始查悉上情。
二、案經行政院海巡署南部地區巡防局第五岸巡總隊移送臺灣高
    雄地方法院檢察署檢察官偵查起訴。
     理  由
壹、程序方面：
    按本判決經調查後，雖認定被告甲○○與其他共同被告等共
    同未經許可航行至大陸地區之犯意聯絡，於96年12月15日下
    午4 時許，以捕魚為名，駕駛「隆友31號」由中和安檢所報
    關出港後，未經許可，於同年月16日下午1 時32分許航行進
    入大陸地區東山島。然查檢察官起訴意旨係：「被告等出港
    後，於不詳時間，在南中國海域即東經115 度40分、北緯22
    度10分附近，與國籍、船名不詳之漁船交易」云云，並非起
    訴被告等進入大陸地區。而上開東經115 度40分、北緯22度
    10分經本院函查結果，不在中國大陸公布之領海範圍內，有
    內政部99年4 月6 日台內地字第0990068355號函1 份附卷可
    稽，足認檢察官起訴之事實，並未起訴被告等進入大陸地區
    。雖經本院調查結果，認被告等確有航行進入大陸地區東山
    島犯行，而另涉犯臺灣地區與大陸地區人民關係條例第80條
    第1 項之未經許可航行至大陸地區罪，惟依上開敘述，此部
    分因未據檢察官起訴，且該罪與本案私運管制物品進口逾公
    告數額罪間，在時間上可分，且犯罪型態之概念亦不同，應
    予分論併罰，並無裁判上1 罪關係，是上開航行進入大陸地
    區罪部分，本院自無從併予審理，先予說明。
貳、證據能力部分：
一、按被告以外之人於審判外之言詞或書面陳述，除法律有規定
    者外，不得作為證據，刑事訴訟法第159 條第1 項固有明文
    ，惟本件卷附漁業署98年2 月12日漁二字第0981202471號函
    所附航跡資料，為儀器紀錄「隆友31號」航跡、時間資料後
    機械列印而得，屬於物證，並非供述證據，無傳聞法則之適
    用，自具證據能力。
二、原審法院依職權函送國立臺灣海洋大學（下稱海洋大學）鑑
    定隆友31號漁船前揭時、地，所取得前揭漁獲是否自行捕獲
    ，經海洋大學於98年7 月20日海漁字第0980008049號函覆原
    審法院，上開鑑定既係法院囑託所為之鑑定，依刑事訴訟法
    第208 條第1 項，應有證據能力。
三、按被告以外之人於審判外之陳述，雖不符前4 條之規定，而
    經當事人於審判程序同意作為證據，法院審酌該言詞陳述或
    書面陳述作成時之情況，認為適當者，亦得為證據。當事人
    、代理人或辯護人於法院調查證據時，知有第159 條第1 項
    不得為證據之情形，而未於言詞辯論終結前聲明異議者，視
    為有前項之同意，刑事訴訟法第159 條之5 第1 項、第2 項
    分別定有明文。查本案認定事實所引用之卷內其餘卷證資料
    ，除原已符同法第159 條之1 至第159 條之4 規定、及法律
    另有規定等傳聞法則例外規定，而得作為證據外，並無證據
    證明係公務員違背法定程序所取得，而檢察官、被告甲○○
    於原審法院行準備程序及審理時（被告甲○○於本院審理時
    未到庭），均不爭執其證據能力，且本院審酌前揭陳述作成
    時之情況，並無違法取證之瑕疵，亦認以之作為證據為適當
    ，是本件有關被告以外之人於審判外之言詞或書面陳述等供
    述證據，依前揭法條意旨，自均得為證據。
四、至被告於原審抗辯漁船載運漁產品是否自行捕獲諮詢表、漁
    業署緝獲漁船走私漁產品協助諮詢電話傳真部分，均未為本
    判決所引用，爰不論述其證據能力，附此敘明。
參、實體部分：
一、被告甲○○未到庭，據其於原審審理中之陳述，固坦認於前
    揭時、地，駕駛前揭漁船進出港，並帶回前揭漁獲，惟否認
    有何上開犯行，辯稱：被告等並未航行至大陸地區，所查獲
    之漁貨都是自己及船長雇用之大陸漁工合力捕撈的，並非向
    他人購買云云。
二、經查：
  (一)被告甲○○為「隆友31號」漁船之船員，其於上開出港時間
    ，與同案被告黃榮、孫玉田、拱建發、劉景春等人共同駕駛
    「隆友31號」漁船自中和安檢站報關出港，又於上開進港時
    間，運送上開種類及重量之漁產品，自中和安檢所報關進港
    ；而隆友31號係單船拖網兼棒受網漁船乙節，為被告所自承
    ，並有高雄市一百噸以上漁船進出港申請書、機漁船（含船
    員）進出港檢查表、漁船（貨）具領保管切結書、扣押物品
    目錄表、小港區漁會臨海新村魚市場進貨表、航跡圖、行政
    院農業委員會漁業執照各1 份及查獲現場照片76張附卷可稽
    （見警卷第30至33頁、第37至76頁；原審法院卷二第32頁）
    ，且為被告甲○○所不爭執，首堪信實。
  (二)被告甲○○等人於前揭時、地，駕駛隆友31號漁船至東山島
    一節，可從卷附航跡圖以觀（見原審法院卷二第32頁）。又
    衡情一般正常拖網作業漁船之航跡圖顯示，航跡會有多次來
    回繞行，航跡方向不固定、航跡複雜，惟觀之卷附前揭被告
    甲○○等人所駕駛隆友31號漁船之航跡圖，航跡線條簡單、
    方向固定，且自高雄港出港後航行至東山島期間，途中並無
    停留，亦無數次來回航行拖曳、或至其他海域方向之紀錄等
    情，有前揭航跡圖1 份附卷可參，足徵被告甲○○等人於前
    往東山島之過程中，並無來回捕撈或探查漁獲之舉。衡情捕
    撈漁獲，為尋覓漁獲地點，一般漁民多會朝漁獲存在之可能
    方向四處航行，抑或為使漁獲入網，增加漁獲量，均會有數
    次來回繞行之情，且應有進行捕撈作業之時間，但本件被告
    甲○○等人駕駛前揭漁船航行，卻無此情，反於1 日內直接
    前往等情，有前揭航跡圖，並有海洋大學鑑定報告（詳後述
    ）各1 份在卷可憑（見原審法院卷二第32頁、第109 至111
    頁反面），益徵被告甲○○等人駕駛前揭漁船載運前揭漁獲
    ，確非自行捕獲甚明。
  (三)原審法院檢送全卷資料，委請海洋大學鑑定上開漁獲，是否
    為自行捕獲等情，鑑定結果認：「隆友31號」漁船從事拖網
    漁業，其漁撈作業及魚種組成不合理之處，分述如下：1.漁
    船從事拖網作業，應沿著漁獲魚種棲息海域之等深線來回拖
    曳，惟按該漁船航跡圖資料顯示，該漁船於96年12月15日自
    高雄出港，12月16日停泊大陸地區後，就未曾在海上出現該
    漁船之航跡線或來回拖曳之漁撈作業航跡線，直至97年1 月
    12日返回高雄，顯示該漁船未從事漁撈作業。2.檢視中和安
    檢所第8 至11張右拖網絞機照片，並無自動式鋼索整繩器，
    顯示該漁撈機具無法正常運作，應無從事漁撈作業之事實；
    另左拖網絞機之自動式鋼索整繩器生鏽嚴重，應久未作業。
    3.該船為100 至200 噸之拖網漁船，應出海30至50天才符合
    經濟效益，該船出海日數僅有28 天 ，漁獲量卻高達132 噸
    ，考量臺灣及大陸周邊海域之漁業資源長期處於低水準狀況
    ，捕獲如此高的漁獲量，不合常理。4.該漁船航經南中國海
    水域，係屬熱帶或亞熱帶海區，海洋生物組成相當豐富，漁
    船從事拖網漁撈作業，其漁獲魚種組成應具多樣性，經檢視
    該艘漁船漁獲組成過於單調，依據國立編譯館審查出版之海
    事職校漁具漁法（中冊），我國底拖網的漁獲魚種組成多達
    百餘種，其中較為常見的魚種約有30餘種，其中在南中國海
    較常見之魚種有金線、狗母、紅目鰱、花狗母、肉魚、烏賊
    （花枝）、柔魚、秋姑等，所送案卷附表之該漁船漁獲物僅
    出現1 種常見魚種，其他多為經濟性價值較高之海洋生物，
    而常見魚種則未出現，不符合拖網作業之魚種組成型態。5.
    該漁船出海日數僅28天，漁獲量高達132 噸，處理漁獲已耗
    費相當多時間，就常理判斷不應有空餘時間加工所捕獲之漁
    獲物等語，有海洋大學98年7 月20日海漁字第0980008049號
    函覆鑑定報告1 份存卷可參（見原審法院卷二第109 至111
    頁反面）。再觀之卷附查獲現場漁獲照片（見警卷第38至76
    頁），可知該船於返港時，船上運載之漁獲中，小管每隻均
    個別以塑膠袋套裝；而大蝦用小保麗龍盒6 尾包裝，大蝦、
    劍蝦及班蝦用小紙盒包裝，再整齊放入紙箱內；又三目蟹均
    綑綁左、右2 邊之蟹腳等情，有查獲現場照片在卷可佐（見
    警卷第57至76頁），酌以一般漁船在海上作業時，因海象不
    一、船上顛簸、人力有限及缺乏大量淡水等情況下，實難以
    從事複雜之漁獲加工行為；尤其被告甲○○等人本次出海日
    數僅28天，則經扣除「隆友31號」漁船出港前往漁場及返航
    之時間後，被告甲○○等人能實際作業之時間勢必更短，益
    見被告甲○○等人實不可能在如此短的出海時間捕獲如此鉅
    量之漁獲，甚至進行複雜之加工行為，更見被告甲○○等人
    雖駕駛前揭漁船航行，然並未實際從事捕魚作業，是前揭漁
    獲，均非自行捕獲。復參以被告甲○○等人於前揭時間駕駛
    隆友31號直達東山島，並停留岸上數日後始啟航，而漁獲具
    有財產價值，既非自行捕獲，亦非憑空可得之物，依經驗及
    論理法則，自係以金錢交易買賣所得，是前揭漁獲自係被告
    甲○○等人向不詳大陸地區成年漁民購買至明。則被告甲○
    ○前揭所辯，顯與客觀事證未符，顯係飾卸之詞，委無足採
    。
  (四)綜前各節以觀，被告甲○○等人駕駛隆友31號漁船自高雄港
    第二港口出港至東山島後，購得前揭漁獲後返港，顯自大陸
    地區私運物品進入臺灣地區無訛。又被告甲○○等人駕駛隆
    友31號本次航行，未向交通部申請直航兩岸一節，為被告甲
    ○○等人所不爭執，足徵被告甲○○等人均未經主管機關交
    通部許可，擅自駕駛隆友31號航行至大陸地區灼然至明。
  (五)按為懲治私運政府管制物品或應稅物品之進口或出口，特制
    定懲治走私條例；私運管制物品進口、出口逾公告數額者，
    即構成私運管制進口、出口物品罪；而所稱管制物品及其數
    額，由行政院公告之，懲治走私條例第1 條、第2 條第1 項
    、第3 項定有明文。而依行政院92年10月23日院臺財字第09
    20056338號公告修正之懲治走私條例所附之「管制物品項目
    及其數額」丙項規定：「一次私運左列物品之一項或數項，
    其總額由海關照緝獲時之完稅價格計算，超過新臺幣10萬元
    者（外幣按當時辦理外匯銀行買進價格折算）或重量超過1,
    000 公斤者。但報運進口第5 款之物品未虛報貨名或產地者
    ，不屬本項所列之管制進口物品。一（刪除) 、二（刪除)
    、三獎券、彩券或彩票。四（刪除) 、五海關進口稅則第一
    章至第八章所列之物品及稻米、稻米粉、花生、茶葉、種子
    （球）。」核以查獲前揭漁獲係屬海關進口稅則第三章所示
    魚類、甲殼類、軟體類及其他水產無脊椎動物之物品，而被
    告甲○○等人前揭漁獲總重量約132,590 公斤，淨重約117,
    870 公斤，均遠逾1,000 公斤之法定標準，是上開漁獲，均
    係屬懲治走私條例管制物品項目及其數額中丙類第5 款所規
    範之管制物品，亦可採認。準此，被告甲○○等人未經申報
    ，即私運管制物品進入臺灣地區之事實，堪以確認。
  (六)綜上，本件事證已很明確，被告甲○○所辯，顯係卸責之詞
    ，委不足取，犯行洵堪認定。
三、論罪：
  (一)按刑法第2 條所謂有變更之法律，乃指刑罰法律而言，並以
    依中央法規標準法第4 條之規定制定公布者為限，此觀憲法
    第170 條之規定自明。行政法令縱可認為具有法律同等之效
    力，但因其並無刑罰之規定，究難解為刑罰法律，故如事實
    變更及刑罰法律外之法令變更，均不屬本條所謂法律變更範
    圍之內，自無本條之適用。例如犯私運管制物品進口逾公告
    數額者，如於行為後裁判時，該私運進口物品，又經行政院
    依懲治走私條例第2 條第4 項重行公告，不列入管制物品之
    內，乃是行政上適應當時情形所為之事實上變更，並非刑罰
    法律有所變更，自不得據為廢止刑罰之認定，參諸司法院大
    法官會議釋字第103 號解釋謂：「行政院依懲治走私條例第
    2 條第2 項專案指定管制物品及其數額之公告，其內容之變
    更，對於變更前走私行為之處罰，不能認為有刑法第2 條之
    適用。」之意旨，益可瞭然。次按「私運管制物品進口、出
    口逾公告數額者，處7 年以下有期徒刑，得併科新臺幣20萬
    元以下罰金」、「第一項所稱管制物品及其數額，由行政院
    公告之」，懲治走私條例第2 條第1 項、第3 項分別定有明
    文，行政院據此於92年10月23日修正「管制物品項目及其數
    額」丙類管制進口項目包括一次私運海關進口稅則第一章至
    第八章所列之物品及稻米、稻米粉、花生、茶葉、種子（球
    ）之一項或數項，其總額由海關照緝獲時之完稅價格計算，
    超過10萬元者（外幣按當時辦理外匯銀行買進價格折算），
    或重量超過1 千公斤者。但報運進口海關進口稅則第一章至
    第八章所列之物品及稻米、稻米粉、花生、茶葉、種子（球
    ）等物品，未虛報貨名或產地者，不屬管制進口物品。而於
    97年2 月27日修正為一次私運獎券、彩券或彩票，或原產地
    為大陸地區而未經主管機關公告准許輸入之海關進口稅則第
    一章至第八章所列之物品、稻米、稻米粉、花生、茶葉、種
    子（球）等物品之一項或數項，其總額由海關照緝獲時之完
    稅價格計算，超過10萬元者（外幣按當時辦理外匯銀行買進
    價格折算），或重量超過1 千公斤者，方屬管制進口物品。
    然按犯私運管制物品進口逾公告數額罪者，如於行為後裁判
    時，該私運進口之物品，又經行政院依懲治走私條例第2 條
    第3 項重行公告，不列入管制物品之內，乃行政上適應當時
    情形所為之事實上變更，並非刑罰法律有所變更，自不得據
    為廢止刑罰之認定而諭知免訴（最高法院65年臺上字第2474
    號判例意旨參照）。查本件被告甲○○等人本次行為時，因
    該漁獲為海關進口稅則第三章之物品，報運進口魚類重量超
    過1 千公斤，該魚類即屬管制物品，不因管制物品及其數額
    經行政院重行公告而生新舊法比較或免訴之情形。
  (二)按自大陸地區私運物品進入臺灣地區，或自臺灣地區私運物
    品前往大陸地區者，以私運物品進口、出口論，適用懲治走
    私條例之規定處斷，懲治走私條例第12條定有明文。查本案
    被告甲○○等人未經許可航行至東山島（此部分未經起訴，
    已如前述），向不詳大陸地區成年漁民購買前揭漁獲，揆諸
    上開法條，自屬自大陸地區私運管制物品進入臺灣地區，是
    核被告甲○○所為，係犯懲治走私條例第2 條第1 項、第12
    條之私運管制物品進口逾公告數額罪。又被告甲○○與同案
    被告黃榮、劉景春、孫玉田及拱建發間，就本次走私犯行，
    有犯意聯絡及行為分擔，為共同正犯。起訴書就懲治走私條
    例第12條部分，係屬漏引，併予敘明。
四、原審據以論罪科刑，固非無見。惟按：(一)得由海關沒入之貨
    物，如經海關為沒入處分，刑事判決內即不得更為沒收之諭
    知（司法院院字第2832號解釋意旨參照）。又共同正犯因相
    互間利用他人之行為，以遂行其犯意之實現，本於責任共同
    之原則，有關沒收部分，自均應為沒收之諭知，最高法院89
    年度台上字第6946號判決意旨參照。查本件扣案之小管17,5
    35公斤、大蝦14,180公斤、三目蟹7, 510公斤、劍蝦28,295
    公斤、班蝦12,255公斤、扁魚38,855公斤、黑蟹13,960公斤
    ，均係被告甲○○等5 人所有，且為被告甲○○等5 人共同
    犯私運管制進口物品犯行所得之物，而遍查卷內並無已經海
    關予以行政沒入之資料，且上開物品經查扣後業經發回由黃
    榮保管，有漁船（貨）具領保管切結書1 紙在卷可按（見警
    卷第32頁），雖前揭漁獲乃生鮮極易腐敗之物，且迄今已逾
    2 年，但如予以冷凍保存，仍不一定會腐敗，即無證據足以
    證明現已滅失，揆諸上述責任共同原則，仍應依刑法第38條
    第1 項第3 款之規定予以沒收。原判決認上開物品並無其他
    積極證據證明尚存在，爰不為沒收之諭知，尚有未合；(二)本
    判決經調查後，雖認定被告甲○○與其他共同被告等共同未
    經許可航行至大陸地區之犯意聯絡，於96年12月15日下午4
    時許，以捕魚為名，駕駛「隆友31號」由中和安檢所報關出
    港後，未經許可，於同年月16日下午1 時32分許航行進入大
    陸地區東山島。然依起訴書之記載，檢察官並未起訴被告等
    進入大陸地區。雖經本院調查結果，認被告等確有航行進入
    大陸地區東山島犯行，而另涉犯臺灣地區與大陸地區人民關
    係條例第80條第1 項之未經許可航行至大陸地區罪，惟依上
    開敘述，此部分因未據檢察官起訴，且該罪與本案私運管制
    物品進口逾公告數額罪間，在時間上可分，且犯罪型態之概
    念亦不同，應予分論併罰，並無裁判上1 罪關係，是上開航
    行進入大陸地區罪部分，本院自無從併予審理，詳如前述。
    原判決認被告甲○○為達以該漁船私運前揭漁獲進口之目的
    ，而先將該漁船駛至前揭大陸地區，再交易取得前揭漁獲返
    臺，足認其所犯臺灣地區與大陸地區人民關係條例第80條第
    1 項之未經許可航行至大陸地區罪及懲治走私條例第2 條第
    1 項、第12條之私運管制物品進口逾公告數額罪，2 罪間，
    係屬一行為觸犯數罪名之想像競合犯，應依刑法第55條規定
    ，從一重之私運管制物品進口逾公告數額罪處斷。以及檢察
    官雖未就被告甲○○未經許可航行至大陸地區部分犯行起訴
    ，然此部分之犯行，與已起訴之走私犯行間，屬想像競合之
    裁判上一罪關係，為起訴效力所及，本院自應併予審理云云
    ，亦有未合。檢察官上訴意旨，以本案查扣之走私物品應依
    法宣告沒收，指摘原判決不當，為有理由；且原判決亦有上
    開(二)所指可議之處，自應由本院將原判決撤銷改判。爰審酌
    被告甲○○私運來路不明之漁獲入臺，未經相關單位之檢疫
    程序即流入市面販售，自有危害國民身體健康之虞，且犯後
    猶否認犯行，態度不佳，本不宜輕縱，惟念及被告為漁民，
    海上作業危險性高，討海維生本就艱辛困頓，又適逢全球氣
    候變遷，造成魚群大量暴斃或轉往他處海域，使臺灣沿海一
    帶漁獲量驟減，漁民往往出海數月，仍無功而返一無所獲，
    生活更為艱困，其為求生存，率爾鋌而走險私運漁獲入臺，
    亦僅為維持一家溫飽，尚非貪圖富裕享受，且僅以1 艘漁船
    作為運輸工具，尚非大規模之企業化經營，對國民身體健康
    所造成之風險有限等一切情狀，量處如主文第2 項所示之刑
    （已為最低度之刑）。扣案之小管17,535公斤、大蝦14,180
    公斤、三目蟹7, 510公斤、劍蝦28,295公斤、班蝦12,255公
    斤、扁魚38,855公斤、黑蟹13,960公斤，均係被告甲○○等
    5 人所有，且為被告甲○○等5 人共同犯私運管制進口物品
    犯行所得之物，而遍查卷內並無已經海關予以行政沒入之資
    料，且上開物品經查扣後業經發回由黃榮保管，有漁船（貨
    ）具領保管切結書1 紙在卷可按，並無證據證明現已滅失，
    揆諸上述責任共同原則，應依刑法第38條第1 項第3 款之規
    定宣告沒收。
五、被告經合法傳喚，無正當之理由不到庭，爰不待其陳述，逕
    行判決。
六、被告共同駕駛「隆友31號」漁船航行進入大陸地區東山島犯
    行，另涉犯臺灣地區與大陸地區人民關係條例第80條第1 項
    之未經許可航行至大陸地區罪部分，應由檢察官另行依法偵
    辦。
據上論結，應依刑事訴訟法第369 條第1 項前段、第371 條、第
364 條、第299 條第1 項前段，懲治走私條例第2 條第1 項、第
11條、第12條，刑法第11條前段、第28條、第38條第1 項第3 款
，判決如主文。
本案經檢察官方娜蓉到庭執行職務。
中    華    民    國    99    年    6     月    10    日
                刑事第五庭    審判長法  官  曾永宗
                                    法  官  鍾宗霖
                                    法  官  任森銓
以上正本證明與原本無異。
如不服本判決應於收受本判決後10日內向本院提出上訴書狀，其
未敘述上訴理由者，並得於提起上訴後10日內向本院補提理由書
狀（應附繕本）。
中    華    民    國    99    年    6     月    10    日
                                    書記官  呂素珍
附錄本案論罪科刑法條全文：
臺灣地區與大陸地區人民關係條例第28條
中華民國船舶、航空器及其他運輸工具，經主管機關許可，得航
行至大陸地區。其許可及管理辦法，於本條例修正通過後十八個
月內，由交通部會同有關機關擬訂，報請行政院核定之；於必要
時，經向立法院報告備查後，得延長之。
臺灣地區與大陸地區人民關係條例第80條第1項
中華民國船舶、航空器或其他運輸工具所有人、營運人或船長、
機長、其他運輸工具駕駛人違反第28條規定或違反第28條之1 第
1 項規定或臺灣地區人民違反第28條之1 第2 項規定者，處3 年
以下有期徒刑、拘役或科或併科新臺幣1 百萬元以上1 千5 百萬
元以下罰金。但行為係出於中華民國船舶、航空器或其他運輸工
具之船長或機長或駕駛人自行決定者，處罰船長或機長或駕駛人
。
前項中華民國船舶、航空器或其他運輸工具之所有人或營運人為
法人者，除處罰行為人外，對該法人並科以前項所定之罰金。但
法人之代表人對於違反之發生，已盡力為防止之行為者，不在此
限。
刑法第7 條之規定，對於第1 項臺灣地區人民在中華民國領域外
私行運送大陸地區人民前往臺灣地區及大陸地區以外之國家或地
區者，不適用之。
第 1 項情形，主管機關得處該中華民國船舶、航空器或其他運
輸工具一定期間之停航，或廢止其有關證照，並得停止或廢止該
船長、機長或駕駛人之執業證照或資格。
懲治走私條例第2條
私運管制物品進口、出口逾公告數額者，處7 年以下有期徒刑，
得併科新臺幣3 百萬元以下罰金。
前項之未遂犯罰之。
第1 項所稱管制物品及其數額，由行政院公告之。
懲治走私條例第12條
自大陸地區私運物品進入臺灣地區，或自臺灣地區私運物品前往
大陸地區者，以私運物品進口、出口論，適用本條例規定處斷。

司法院資訊處製作；財團法人民間司法改革基金會備份。
